【裁判字號】    97,消債更,1037
【裁判日期】    980309
【裁判案由】    更生事件
【裁判全文】
臺灣臺中地方法院民事裁定          97年度消債更字第1037號
聲  請  人  庚○○
債  權  人  台灣土地銀行股份有限公司
                      統一編號.
法定代理人  丙○○
債  權  人  台北富邦商業銀行股份有限公司
                      統一編號.
法定代理人  甲○○
債  權  人  國泰世華商業銀行股份有限公司
                      統一編號.
法定代理人  戊○○
債  權  人  渣打國際商業銀行股份有限公司
                      統一編號.
法定代理人  乙○○
債  權  人  香港商香港上海豐銀行股份有限公司
                      統一編號.
法定代理人  丁○○
債  權  人  香港商香港上海豐銀行股份有限公司
                      統一編號.
法定代理人  丁○○
債  權  人  遠東國際商業銀行股份有限公司
                        1樓及.
                      統一編號.
法定代理人  壬○○
                        1樓及.
債  權  人  玉山商業銀行股份有限公司
                        7號
                      統一編號.
法定代理人  辛○○
債  權  人  安泰商業銀行股份有限公司
                      統一編號.
法定代理人  己○○
債  權  人  中國信託商業銀行股份有限公司
                      統一編號.
法定代理人  癸○○
上列當事人因消費者債務清理事件聲請更生，本院裁定如下：
    主  文
庚○○自中華民國九十八年三月十日十時起，開始更生程序。
    理  由
一、按債務人與金融機構協商成立者，不得聲請更生或清算，但
    因不可歸責於己之事由，致履行顯有重大困難者，不在此限
    ；本條例施行前，債務人依金融主管機關協調成立之中華民
    國銀行公會會員辦理消費金融案件無擔保債務協商機制與金
    融機構成立之協商，準用前項之規定，消費者債務清理條例
    第一百五十一條第五項、第六項分別定有明文。又聲請更生
    或清算不合程式或不備其他要件者，法院應以裁定駁回之，
    但其情形可以補正者，法院應定期間先命補正，復為同條例
    第八條所明定。
二、查本件債務人於本法實行前曾與銀行成立協商，每月繳款新
    台幣三萬五千元左右，但因無法清償以致毀諾，爰依法聲請
    更生等語，業據提出九十五年債務協商協議書為憑，足堪採
    信。經查債務人現任職才藝班心算老師，每月薪資約為三萬
    元等情，業經債務人具狀陳明。另其主張毀諾係屬不可歸責
    一節，經查其配偶於九十五年五月間中風，嗣於九十六年十
    二月底過世等情，業據提出診斷證明書及死亡證明書等為證
    ，從而債務人主張其因配偶罹病，無法工作以致毀諾等語，
    應堪採信。
三、然查，本件經依職權向各金融機關債權人函查債務人消費明
    細紀錄顯示，債務人消費內容多精品服飾（林肯服飾、名坊
    精品、淘淇精品、獨身貴族、阿瘦皮鞋、華歌爾、芳林名品
    等）、百貨公司（新光三越、許德美百貨）、美容消費（彭
    村梅專業美容）及保險支出等，而其每月消費額度時有逾越
    薪資總額之情事，此有卷附債務人消費明細附卷可稽，上述
    消費性質均非生活必要之支出，而係奢侈、浪費之性質。雖
    債務人稱其係借貸無門，故即與親友商議由其代為刷卡，再
    自親友處換取現金等語，縱係屬實，然此無異於自願承擔風
    險後再轉嫁由債權銀行承擔，難認合理。惟因債務人既因喪
    偶而致其無法履行先前協商之金額，本院仍認其毀諾係屬不
    可歸責於己之事由，准其更生。
四、又債務人之消費內容既如前述，核與消費者債務清理條例第
    一百三十四條第四款所稱：「浪費、賭博或其他投機行為，
    致財產顯然減少或負擔過重之債務」等不免責事由相當。再
    經本院訊問各該債權人亦表明反對債務人之更生聲請，未來
    本件更生程序，恐將因其更生方案無法獲致債權人會議通過
    或法院認可而宣告清算，徒增程序勞費，欠缺實益。惟本件
    債務人家逢變故，事非尋常，本院仍認應准債務人進入更生
    程序，提供其更生方案付諸表決之機會，爰裁定如主文。
中    華    民    國    98    年    3     月    9     日
                            民事庭法官  張升星
上為正本係照原本作成
不得抗告
中    華    民    國    98    年    3     月    9     日
                            書  記  官  陳貴欽


司法院資訊處製作；財團法人民間司法改革基金會備份。
